【裁判字號】    97,訴,558
【裁判日期】    980106
【裁判案由】    貪污等
【裁判全文】
臺灣宜蘭地方法院刑事判決               97年度訴字第558號
公  訴  人  臺灣宜蘭地方法院檢察署檢察官
被      告  甲○○
被      告  乙○○
選任辯護人  余鑑昌律師
            李秋銘律師
上列被告因貪污等案件，經檢察官提起公訴（97年度偵字第3714
號），本院判決如下：
    主  文
甲○○犯不能安全駕駛動力交通工具罪，處拘役伍拾日，如易科
罰金，以新臺幣壹仟元折算壹日；又犯偽證罪，處有期徒刑肆月
。緩刑貳年，並於本判決確定後壹年內向公庫支付新臺幣伍萬元
。
乙○○犯對主管事務圖利罪，處有期徒刑壹年陸月，褫奪公權參
年。又公務員假借職務上之機會，故意犯毀棄公務員職務上掌管
之文書罪，處有期徒刑陸月。應執行有期徒刑壹年拾月。緩刑肆
年，褫奪公權參年。
    犯 罪 事 實
一、甲○○於民國97年7月30日下午4、5時許，在宜蘭縣宜蘭市
    ○○路○路邊攤飲酒，其飲酒後已無安全駕駛動力交通工具
    之能力，仍於同日晚間8、9時許，駕駛車牌號碼L2-4166號
    自用小客車上路。嗣於同日晚間9時20分許，行經宜蘭縣礁
    溪鄉○○路○段與番割田路口時，為宜蘭縣政府警察局礁溪
    分局三城派出所（下簡稱三城派出所）所長乙○○及員警石
    紹達於執行取締酒駕巡邏勤務時攔檢查獲。乙○○、石紹達
    於同日晚間9時25分許，帶同甲○○至三城派出所，由石紹
    達以序號060625D之呼氣酒精測試器對甲○○施測，於同日
    晚間9時44分許測得甲○○呼氣中所含酒精濃度高達每公升0
    .62 毫克。
二、乙○○為三城派出所所長，於執行取締酒駕巡邏勤務時，對
    於汽車駕駛人經測試檢定酒精濃度超過規定標準者，有依據
    道路交通管理處罰條例第35條第1項第1款製單舉發裁罰並予
    以逮捕移送之義務，為依據法令從事公務之人。乙○○於前
    開時、地將甲○○帶回三城派出所，施以呼氣中酒精濃度測
    試後，已知甲○○呼氣中所含酒精濃度高達每公升0.62毫克
    ，遠超過道路交通安全規則第114條第2款所規定飲用酒類後
    其吐氣所含酒精濃度超過0.25毫克不得駕車規定，應依道路
    交通管理處罰條例第35條第1項第1款製單舉發裁罰，且甲○
    ○為涉犯刑法第185條之3公共危險罪嫌之現行犯，應予逮捕
    、製作筆錄並應對甲○○製作185條之3案件測試觀察紀錄表
    及汽車駕駛人酒後生理協調平衡檢測紀錄表等後移送宜蘭地
    方法院檢察署。惟甲○○先後撥打電話予在礁溪分局警備隊
    擔任巡佐之潘為旭、宜蘭縣議員黃太平，告知伊因酒醉駕車
    為警攔檢帶回實施酒測之情況，潘為旭、黃太平先後致電給
    乙○○關心此案件，乙○○竟基於圖甲○○不法利益及隱匿
    公務員職務上掌管文書之犯意，於同日晚間9時48分許，在
    三城派出所辦公桌上拿取其職務上所掌管已有甲○○簽名之
    呼氣酒精濃度檢測單，藏放在自己褲子口袋內，且未依前開
    規定對甲○○製單舉發裁罰，亦未因甲○○係刑法第185條
    之3公共危險罪之現行犯逮捕移送，於同日晚間10時01分許
    ，逕讓甲○○步出三城派出所，任由黃太平議員駕車將甲○
    ○載離三城派出所，而為甲○○圖得免受行政裁罰之不法利
    益新臺幣（下同）49,500元及免受刑事追訴之利益。乙○○
    於97年8月2日、3日許，另假借職務上之機會，基於毀棄公
    務員職務上掌管文書及湮滅證據犯意，在其三城派出所所長
    辦公室內，以碎紙機將其所隱匿之呼氣酒精濃度檢測單絞碎
    而毀棄、湮滅該文書之證據。
三、甲○○明知於前揭時、地因飲酒後駕車遭乙○○查獲並帶回
    三城派出所實施呼氣酒精濃度測試，竟於臺灣宜蘭地方法院
    檢察署檢察官以96年度他字第235號案件偵辦乙○○貪污案
    件中，於97年9月18日下午2時45分許檢察官偵訊時，基於偽
    證之犯意，對於前開案情有重要關係之事項，於供前具結，
    而虛偽陳述稱伊係坐計程車到三城派出所找乙○○泡茶，伊
    打電話叫潘為旭過來，伊以前沒有吹過呼氣酒精測試器，那
    天拿起來吹吹看云云。
四、案件經內政部警政署移送暨臺灣宜蘭地方法院檢察署檢察官
    簽分偵查起訴。
    理  由
一、被告甲○○部分：
 (一) 訊據被告甲○○對於上揭犯罪事實坦承不諱，且與同案被告
    乙○○供述情節相符，並有器號060625D呼氣酒精測試器檢
    定合格證書、測試報表、周敬斌參加工業技術研究院舉辦呼
    氣酒精測試器及分析儀在職訓練結訓證明書影本、宜蘭縣警
    察局礁溪分局三城派出所勤務分配表、臺灣宜蘭地方法院檢
    察署97年9月18日下午2時45分之偵訊筆錄、證人結文，及器
    號060625D呼氣酒精測試器扣案可佐。足認被告甲○○之自
    白與事實相符，本件事證明確，被告甲○○犯行洵堪認定，
    應予依法論科。
 (二) 核被告甲○○所為，係犯刑法第185條之3之不能安全駕駛動
    力交通工具罪，及同法第168條之偽證罪。其所犯刑法第168
    條之罪，於所虛偽陳述之案件，裁判處分確定前自白，爰依
    刑法第172條之規定減輕其刑。又被告甲○○所犯前開2罪間
    ，犯意各別，行為不同，應予分論併罰。
 (三) 爰審酌被告甲○○酒醉駕車及偽證之犯罪情節、對社會安全
    及國家司法權行使之妨害；兼衡其酒醉駕車後找議員關說員
    警，未誠實面對司法及行政裁罰，惟自第2次偵訊時起，即
    坦承全部犯行，態度尚佳等一切情狀，分別量處如主文所示
    之刑，並定其應執行之刑。又審諸被告甲○○前未曾受有期
    徒刑以上刑之宣告，此有臺灣高等法院被告前案紀錄表存卷
    可考，其因一時失慮，偶罹刑典，當認經此偵查、審判之教
    訓，已知警惕，信無再犯之虞，本院認對其所宣告之刑以暫
    不執行為適當，依刑法第74條第1項第1款規定諭知緩刑2年
    ，並依同條第2項第4款規定，命其應於本判決確定之日起1
    年內向公庫支付新臺幣5萬元。
二、被告乙○○部分：
 (一) (1)訊據被告乙○○就其於97年7月30日晚間查獲甲○○後，
    未將之移送或舉發，且於97年8月2日、3日間某時將呼氣酒
    測紀錄以碎紙機絞碎等客觀事實，均坦承不諱，核與同案被
    告甲○○供述，及證人潘為旭、石紹達、廖子明、黃太平、
    周敬斌證述情節相符。此外並有器號060625D呼氣酒精測試
    器檢定合格證書、測試報表、周敬斌參加工業技術研究院舉
    辦呼氣酒精測試器及分析儀在職訓練結訓證明書影本、三城
    派出所勤務分配表、監視器錄影擷取畫面、光碟、光碟內容
    勘驗筆錄、本院97年度聲監字第80號通訊監察書及附表、通
    訊監察譯文、通聯調閱查詢單、酒精濃度超過規定標準裁罰
    表、違反道路交通管理事件統一裁罰基準表附卷，及器號06
    06 25D呼氣酒精測試器扣案可佐。足認被告乙○○此部分自
    白與事實相符。(2)至被告乙○○雖辯稱：伊係因黃太平議
    員關說之壓力，始未將甲○○舉發及移送法辦，其主觀上並
    無圖利甲○○之意圖云云，被告乙○○之辯護人另為被告乙
    ○○辯護稱：被告乙○○事後已製單舉發甲○○違反道路交
    通管理處罰條例規定，甲○○亦經檢察官提起公訴，故甲○
    ○並未因而獲得利益，不該當貪污治罪條例第6條第1項第4
    款「因而獲得利益」之構成要件云云。但查甲○○於上揭時
    地經呼氣酒精濃度測試結果，其呼氣中酒精濃度達每公升0.
    62毫克，依道路交通管理處罰條例第35條第1項第1款及違反
    道路交通管理事件統一裁罰基準及處理細則，甲○○之此項
    違規事實，應受行政裁罰49,500元，此當為職司交通違規舉
    發之被告乙○○所明知，被告乙○○竟將前揭測試報表予以
    藏匿且未舉發被告甲○○違規，放任被告甲○○離去，其對
    於甲○○因此得免受行政裁罰之不法利益49,500元自屬明知
    ，被告乙○○主觀上有圖利甲○○之意圖，至為灼然，被告
    乙○○辯稱無圖利故意云云，不足採信。又被告乙○○係於
    本案經查獲後，始於97年9月11日製單舉發甲○○本件酒醉
    駕車違反道路交通管理處罰條例第35條第1項第1款規定，此
    有舉發違反道路交通管理事件通知單可稽，尚無從以被告乙
    ○○於經查獲後所為製單舉發行為，反推被告甲○○於本案
    事發時未因而獲得利益。綜上所述，本件事證明確，被告乙
    ○○犯行洵堪認定，應予依法論科。
 (二) 核被告乙○○於97年7月30日所為，係犯貪污治罪條例第6條
    第1項第4款之對主管事務圖利罪、刑法第138條之隱匿公務
    員職務上掌管之文書罪；其97年8月2日、3日間所為，係犯
    刑法第138條之毀棄公務員職務上掌管之文書罪、同法第165
    條湮滅刑事證據罪。被告乙○○為公務員假借職務上之機會
    犯上開刑法第138條、第165條之罪，應依刑法第134條規定
    加重其刑。被告乙○○於97年7月30日隱匿呼氣酒精濃度測
    試單之行為，同時隱匿職務上掌管之文書，亦為對主管事務
    圖利之行為；其於97年8月2日、3日間以一碎紙機絞碎呼氣
    酒精濃度測試單之行為，同時觸犯刑法第138條、第165條之
    罪，皆應論以想像競合犯，各應從一重處斷。被告乙○○於
    97年7月30日所為對主管事務圖利罪、於97年8月2日、3日間
    所為毀棄公務員職務上掌管之文書罪，犯意個別，行為不同
   ，應分論併罰，公訴人認被告乙○○所為毀棄公務員職務上
    掌管文書，乃其所犯對主管事務圖利罪之部分行為，應論以
    想像競合犯，尚有誤會。又被告乙○○於偵查中自白犯罪，
    有臺灣宜蘭地方法院檢察署97年9月22日訊問筆錄可稽，應
    依貪污治罪條例第8條第2項之規定減輕其刑。又被告乙○○
    因犯罪所圖得同案被告甲○○之不法利益在50,000元以下，
    且情節顯屬輕微，爰依貪污治罪條例第12條第1項規定，減
    輕其刑。以上2項減輕事由，應依刑法第70條之規定遞減之
    。
 (三) 爰審酌被告乙○○擔任派出所所長，本應盡責舉發違法，以
    助社會大眾交通安全，竟因一念之差，因議員關說而利用職
    權圖利私人；兼衡其已婚育有4名未成年子女，暨其所圖得
    他人之不法利益非鉅，情節尚輕，且坦承犯行等一切情狀，
    量處如主文所示之刑，並依貪污治罪條例第17條之規定宣告
    褫奪公權3年。至貪污治罪條例第10條所定應予追繳沒收或
    發還被害人之財物，以實施犯罪行為者自己或其共犯所得為
    限，其無所得或已發還者，自無從再為追繳或發還之諭知，
    最高法院69年臺上字第820號判例及91年臺上字第2336號判
    決可資參照。本件被告乙○○係圖利同案被告甲○○免予繳
    納49,500元之行政罰鍰及移送偵辦，其本身並無犯罪所得，
    自無從為追繳或發還之諭知，併予指明。
 (四) 查被告乙○○並無前科紀錄，此有臺灣高等法院被告前案紀
    錄表1份附卷可稽。其因議員關說之壓力，一念之差，不為
    舉發及移送甲○○之酒醉駕車犯行，確屬初犯，且參諸其於
    偵查之初尚坦認犯行，態度非惡；並育有4名未成年子女，
    最小年紀僅2歲餘，此有戶籍謄本1份附卷可證，被告為家中
    經濟主要來源，如受刑之執行，將使其家庭生活陷於困境，
    信其經此偵審程序，當知警惕而無再犯之虞，本院認所宣告
    之刑以暫不執行為適當，爰依刑法第74條第1項第1款規定，
    宣告緩刑4年，以啟自新。
據上論斷，應依刑事訴訟法第299條第1項前段，貪污治罪條例第
6條第1項第4款、第8條第2項、第12條第1項、第17條，刑法第11
條前段、第185條之3、第134條、第138條、第165條、第168條、
第172條、第55條、第51條第5款、第10款、第41條第1項前段、
第70條、第37條第2項、第74條第1項第1款、第74條第2項第4款
，刑法施行法第1條之1第1項，判決如主文。
本案經檢察官黃正綱到庭執行職務
中    華    民    國    98    年    1     月    6     日
                  刑事第三庭審判長法  官  林惠玲
                                  法  官  劉家祥
                                  法  官  鄧晴馨
以上正本證明與原本無異。
如不服本判決應於收受送達後十日內向本院提出上訴書狀，並應
敘述具體理由；其未敘述上述理由者，應於上訴期間屆滿後二十
日內向本院補提理由書(均須按他造當事人之人數附繕本)「切勿
逕送上級法院」。
                                  書記官  吳文雄
中    華    民    國    98    年    1     月    6     日
附錄本案論罪科刑法條全文：
貪污治罪條例第6條
有下列行為之一者，處 5 年以上有期徒刑，得併科新臺幣 3 千
萬元以下罰金：
一  意圖得利，抑留不發職務上應發之財物者。
二  募集款項或徵用土地、財物，從中舞弊者。
三  竊取或侵占職務上持有之非公用私有器材、財物者。
四  對於主管或監督之事務，明知違背法令，直接或間接圖自己或
    其他私人不法利益，因而獲得利益者。
五  對於非主管或監督之事務，明知違背法令，利用職權機會或身
    分圖自己或其他私人不法利益，因而獲得利益者。
前項第 1 款至第 3 款之未遂犯罰之。
中華民國刑法第185條之3
服用毒品、麻醉藥品、酒類或其他相類之物，不能安全駕駛動力
交通工具而駕駛者，處1年以下有期徒刑、拘役或科或併科15萬
元以下罰金。
中華民國刑法第134條（公務員犯罪加重處罰之規定）
公務員假借職務上之權力、機會或方法，以故意犯本章以外各罪
者，加重其刑至二分之一。
但因公務員之身分已特別規定其刑者，不在此限。
中華民國刑法第138條（妨害職務上掌管之文書物品罪）
毀棄、損壞或隱匿公務員職務上掌管或委託第三人掌管之文書、
圖畫、物品，或致令不堪用者，處5年以下有期徒刑。
中華民國刑法第165條（湮滅刑事證據罪）
偽造、變造、湮滅或隱匿關係他人刑事被告案件之證據，或使用
偽造、變造之證據者，處2年以下有期徒刑、拘役或5百元以下罰
金。
中華民國刑法第168條（偽證罪）
於執行審判職務之公署審判時或於檢察官偵查時，證人、鑑定人
、通譯於案情有重要關係之事項，供前或供後具結，而為虛偽陳
述者，處7年以下有期徒刑。


司法院資訊處製作；財團法人民間司法改革基金會備份。
